【裁判字號】    99,交聲,1105
【裁判日期】    991022
【裁判案由】    違反道路交通管理處罰條例聲明異議
【裁判全文】
臺灣士林地方法院交通事件裁定        99年度交聲字第1105號
原處分機關  臺北市交通事件裁決所
異  議  人
即受處分人  乙○○
上列異議人即受處分人因違反道路交通管理處罰條例案件，對於
臺北市交通事件裁決所民國99年8月23日北市裁申字第裁22-AEY8
67569號裁決不服（原舉發案號：臺北市政府警察局舉發違反道
路交通管理事件通知單北市警交字第AEY867569號），聲明異議
，本院裁定如下：
    主  文
異議駁回。
    理  由
一、按汽車駕駛人，駕駛汽車拒絕接受酒精濃度測試之檢定者，
    處新臺幣（下同）60,000元罰鍰，並當場移置保管該汽車及
    吊銷該駕駛執照；汽車駕駛人，曾依第35條第4項前段之規
    定吊銷駕駛執照者，3年內不得考領駕駛執照，道路交通管
    理處罰條例第35條第4項前段、第67條第2項分別定有明文。
二、原處分意旨略以：異議人即受處分人乙○○於民國99年7月
    21日1時53分許，駕駛車牌號碼7938-DN號自用小客車（下稱
    系爭車輛），行經臺北市士林區○○○路與通河街口處，因
    拒絕酒精濃度之測試，經警以「拒絕警方酒精檢測」為由，
    掣單舉發違規。嗣異議人向原處分機關提出申訴，經原處分
    機關函請舉發單位即臺北市政府警察局士林分局調查結果，
    仍認異議人有前開違規行為，原處分機關乃於99年8月23日
    以異議人有「拒絕接受酒精濃度測試之檢定」之違規事實，
    依道路交通管理處罰條例第35條第4項、第67條第2項之規定
    （原處分漏引第67條第2項，應予補充），處異議人罰鍰60,
    000元，吊銷駕駛執照，且3年內不得考領駕駛執照。
三、異議意旨略以：伊當時因腸胃炎，肚子不舒服，希望先上廁
    所後再實施酒測，但警察不同意伊的請求，伊原本想回車上
    上廁所，但因找不到塑膠袋鋪墊而做罷，最後員警帶伊到附
    近公廁如廁，但又藉詞保護伊之安全，不准伊將門關上，約
    10分鐘後員警即在外表明伊拒絕酒測並離開，伊從未拒絕酒
    測，亦未藉詞拒絕，爰據此聲明異議云云。
四、經查：
  (一)本件異議人即受處分人乙○○駕駛系爭車輛，於上開時、
      地為警攔停進行酒測，因異議人表示需上廁所，要求警方
      讓其先回車內，之後又隨同警方至附近公廁如廁，遲未進
      行酒測吹氣動作，為警認係「拒絕警方酒精檢測」而舉發
      本件違規之事實，為異議人所不爭（見本院卷第3-5、10-
      13頁），並有臺北市政府警察局北市警交字第AEY867569
      號舉發違反道路交通管理事件通知單影本1紙、酒測單5張
      （見本院卷第7、36頁）在卷可稽，此部分事實洵堪認定
      ，合先敘明。
  (二)異議人雖以前詞置辯，惟查：
    1.訊據證人即舉發員警甲○○證稱：伊於99年7月20日23時
      至99年7月21日2時間，在中山北路、通河街口南往北方向
      執行擴大臨檢職務，當時同事蔡彥良將異議人攔停後，異
      議人雖有搖下車窗，但車子一直慢慢往前移想要開走，伊
      覺得可疑，靠近時發現異議人眼神有點呆滯，請異議人下
      車後發現他身上有酒味，異議人現場陳述有使用感冒糖漿
      ，伊等有提供礦泉水給異議人漱口，異議人喝完後說肚子
      不舒服，在現場打電話、說他會測，但一直拖延，沒有實
      際進行檢測，從喝完水到第4次酒測結束都沒有配合，期
      間伊等約告知異議人3、4次若不配合酒測會處罰6萬元、
      吊銷駕照3年，異議人拖了半小時就是不願意吹氣10幾秒
      完成測試；期間異議人沒有顯示出非常不舒服、非常急導
      致無法吹氣的情況，異議人有跑到車上把褲子脫掉一半，
      但沒有看到有任何排泄物出來，後來第4次酒測按拒測完
      畢後伊等有帶異議人到附近距離警車約20公尺之公廁，異
      議人一直慢慢走，一邊打電話一邊走，到了廁所仍在裡面
      打電話等語在卷（見本院卷第26-27頁），足見異議人於
      甫遭攔檢之時即有意圖逃避酒測客觀行為，其眼神呆滯、
      身上散發酒味乙節，亦足佐其確有逃避酒測之動機。
    2.又經本院當庭勘驗現場錄影光碟（檔案名稱「MOVO53」）
      之結果顯示：異議人雖一再陳稱急於上廁所，惟一開始神
      色、行動自然無異狀，並未顯出急態，亦未急著離去，僅
      多次於員警向其表示開始進行測試時，始突然以感冒、喝
      水、拿藥、拿衛生紙等藉口拒絕、拖延，時間長達5分半
      ，期間警方依其要求帶同其回車上拿衛生紙、再帶同其回
      警車停放處時，異議人行走速度及姿勢仍均自然無異狀（
      錄影時間2分48秒、3分6秒、3分49秒、5分8秒、5分49秒
      、6分58秒、8分16秒），而在警方告知拒絕酒測之罰則、
      禁止其離去並要求配合後，異議人開始想擺脫警察包圍，
      扭動身體、與警察發生拉扯（錄影時間8分57秒、9分42秒
      ），提出的理由卻是「等一下，我還沒有喝過水啊」（錄
      影時間10分14秒），顯與其所辯急於上廁所無關，異議人
      之後更多次扭動身體試圖掙脫、大聲咆哮、推開警察的手
      、與警察拉扯，顯出神情渙散、說話不順、歇斯底里、無
      法控制自己行為之情狀，時間長達6分鐘（錄影時間10分
      43秒、10分57秒、11分10秒、11分20秒、12分7秒、12分
      50秒、13分7秒、13分23秒、13分59秒、14分7秒、16分9
      秒、16分39秒），而在警方最後依其請求讓其走回車內時
      ，卻係行進速度緩慢（錄影時間19分58秒至20分44秒），
      在車內待了約10分鐘之期間還在打電話（錄影時間27分7
      秒至29分25秒），之後以緩慢動作穿上褲子（錄影時間30
      分16秒），由警方帶同前往附近公廁如廁時，仍走路緩慢
      、不似急於上廁所之模樣，花費3分半鐘始緩慢走至廁所
      ，期間尚提醒警方注意車內財物、行進安全，同時主動撥
      打數通電話與他人交談，講話速度正常，更邊講電話邊進
      廁所（錄影時間31分2秒至34分32秒），在廁所內待了約
      15分鐘之期間，亦能以正常的談話語氣、速度與他人講電
      話，也能與警察爭辯是否真的想拉肚子，並要求警察將卡
      在門縫的指揮棒拿開（錄影時間34分32秒至51分27秒）等
      情（見本院卷第28-33頁勘驗筆錄），衡以若異議人確有
      內急之需要、有極度不舒服致無法接受檢測之情狀，當無
      自始至終行走速度及姿勢均緩慢、自然無異狀之可能，更
      無對警方咆哮、與警方爭執、拉扯長達6分多鐘之力氣，
      甚且於警方讓其回車內或帶同其去公廁如廁時，仍步履緩
      慢、邊走邊打電話聊天，毫無急於上廁所之模樣，足見其
      所辯顯係卸責之詞，委無足採。
    3.再參以異議人96年間曾因酒駕遭吊扣駕駛執照1年，99年4
      月間復因經警方攔檢實施酒精濃度測試，測得呼氣酒精濃
      度達每公升0.63毫克，而遭臺灣臺北地方法院檢察署檢察
      官偵查起訴等情，有異議人駕駛基本資料、臺灣高等法院
      被告前案紀錄表、臺灣臺北地方法院檢察署檢察官99年度
      偵字第10360號起訴書各1份在卷可考（見本院卷第16、38
      、39-40頁），顯見異議人並非不瞭解酒精濃度測試之流
      程，而呼氣酒精濃度測試器既係設計專用於對不特定對象
      測試呼氣所含酒精濃度之儀器，其設計上自係以簡易為原
      則，亦即受測者僅需依正常方式吹氣，即可輕易完成檢測
      ，當不致要求受測者需配合施行高難度之動作始能致之，
      足見異議人於全長計約52分11秒之錄影時間內，有餘力索
      討證件（錄影時間3分6秒）、有時間發呆（錄影時間5分8
      秒）、有能力緩慢走到車上拿衛生紙再緩慢走回警車處（
      錄影時間5分49秒至7分50秒），經警方告以拒絕接受酒精
      濃度測試檢定違規之嚴重罰則後，尚有力氣扭動身體試圖
      掙脫、大聲咆哮、推開警察的手、與警察拉扯（錄影時間
      10分43秒至16分39秒）、有餘力蹲在地上不吭聲（錄影時
      間19分1秒至19分25秒），亦能花費近1分鐘之時間緩慢走
      回車上（錄影時間19分58秒至20分44秒），停留將近10分
      鐘後（錄影時間20分45秒至30分16秒），再花費約3分半
      之時間以緩慢之速度邊打電話邊走至公廁（錄影時間31分
      2秒至34分32秒），在廁所內之15分鐘繼續與他人講電話
      及與警員爭辯（錄影時間34分32秒至51分27秒），卻無法
      花費數秒之時間吹氣以完成酒精濃度測試，顯與常情相悖
      ，而係出於消極不配合之意而拒絕酒測甚明。
五、綜上所述，異議人確有於上開時、地拒絕接受酒精濃度測試
    之違規事實，原處分機關依道路交通管理處罰條例第35條第
    4項、第67條第2項（原處分漏載第67條第2項）及違反道路
    交通管理事件統一裁罰基準表等規定，裁處異議人罰鍰60,0
    00元，並吊銷其駕駛執照，3年內不得考領駕駛執照，核無
    違誤。本件異議為無理由，應予駁回。
據上論斷，應依道路交通案件處理辦法第19條，裁定如主文。
中    華    民    國    99    年    10    月    22    日
                        交通法庭法  官  謝佳純
以上正本證明與原本無異。
如不服本裁定應於送達後5 日內向本院提出抗告狀。
                                書記官  阮弘毅
中    華    民    國    99    年    10    月    22    日

司法院資訊處製作；財團法人民間司法改革基金會備份。
